【裁判字號】    90,上訴,2505
【裁判日期】    901005
【裁判案由】    毒品危害防制條例等
【裁判全文】
臺灣高等法院刑事判決                            九十年度上訴字第二五五號
    上  訴  人
    即  被  告  乙○○
    選任辯護人  吳玲華
                林士祺
右上訴人因違反毒品危害防制條例案件，不服臺灣桃園地方法院八十九年度訴字第一
○五一號，中華民國九十年四月三日第一審判決（起訴案號：臺灣桃園地方法院檢察
署八十八年度偵字第一０九九七號、第一０八六四號、第一七二九一號）提起上訴，
本院判決如左：
        主  文
上訴駁回。
        事  實
一、乙○○、李志強（已經原審判處有期徒刑二年十月確定）及李清泉（未據起訴）
    三人共同意圖為自己不法之所有，並基於概括之犯意聯絡，先由乙○○、李志強
    共同謀議、選定目標，再由李清泉載送李志強前往該處，並推由李志強以其自備
    之鑰匙各一支（共三支），連續為下述竊盜犯行：
  (一)先於民國（下同）八十八年五月十一日晚上十一時許，在桃園縣新屋鄉笨港國小
    附近公墓旁，竊取丙○○所有二００型挖土機一台（價值約新台幣—下同—一百
    萬元），得手後，再由乙○○聯絡不知情之不詳姓名年籍拖板車司機，載運至桃
    園縣桃園市○○路一四三號，以三十萬元代價販售與不知情之蔡松美。
  (二)三人（公訴人誤載為乙○○單獨竊取）又於八十八年六月初某日中午十二時許，
    在台北縣林口鄉境林口發電廠附近山區，以同一方式，竊盜不詳之人所有之日立
    牌一００型挖土機一部，得手後，由乙○○安排不知情之拖板車司機池明旺，載
    運到桃園縣大園鄉內海村十二鄰土地公廟旁不知情之林登財所經營廢土場內存放
    ，再於同年七月八日轉賣與不知情之楊勝宗。
  (三)再於八十八年六月十八日（公訴人誤載為十九日）下午八時許，李志強、李清泉
    與乙○○，又以同一方式，至桃園縣新屋鄉大坡村四鄰十八號甲○○所經營砂石
    廠內，竊取甲○○所有之神戶廠牌ＳＫ二００型、引擎號碼ＹＮ０七七七二號之
    挖土機一台（價值約八十萬元），得手後，再由乙○○安排不知情之拖板車司機
    池明旺，載運到桃園縣大園鄉內海村境內不知情之林登財所經營廢土場內存放，
    嗣於同年六月十九日下午六時許在上開廢土場內，查獲甲○○前揭挖土機。並於
    八十八年七月十七日下午八時許，在桃園縣新屋鄉深圳村四鄰二０之四號，循線
    查獲李志強，而得悉上情。
二、乙○○另基於概括犯意，自八十八年七月初某日起，迄同年七月十八日止，連續
    在桃園縣桃園市○○路○段一一五三號四樓處所內，轉讓第二級毒品安非他命予
    渠表妹陳碧秋、渠友人之子李啟銘施用共約十餘次，每次轉讓約零點五公克左右
    。嗣於同年七月十八日中午十二時許，在上揭處所提供轉讓安非他命予陳碧秋、
    李啟銘二人施用時，為警當場查獲，並扣得其所有安非他命毛重二點九公克，驗
    餘淨重０點八公克。
三、案經桃園縣警察局楊梅分局報告台灣桃園地方法院檢察署檢察官偵查起訴。
        理  由
一、訊據上訴人即被告乙○○矢口否認有上揭竊盜挖土機之犯行，辯稱：甲○○所有
    之挖土機係向李志強借的，另兩台係向李志強買的云云。惟查：
  (一)右揭共同竊盜之犯罪事實，業據被告乙○○於警訊中坦承不諱：「我共竊得三部
    挖土機」、「均是由李志強、李清泉二人共同尋找做案目標，由我負責聯絡拖板
    車司機，．．贓物都是由我負責處理，幾乎都是以二十萬元賣出」（見八十八年
    七月十八日警訊筆錄），並迭據共同被告李志強於警、偵訊及原審法院審理中證
    述：「我真的是受乙○○指使而犯案的」（見偵查卷第五十七頁反面），「乙○
    ○是我老板，每次偷怪手都是他要我去偷的，代價也是乙○○拿現金或是提供安
    非他命一至貳兩給我作為代價」（見偵查卷第六頁）、「我是在把風，郭叫我去
    把風的，只有我自己去，李清泉三次都有載我去，是我叫他載我去的，因我沒有
    車」、「五月十一日那次他說叫我去路口看有無人進去，如果有人進去就打電話
    給他」、「（六月初在林口發電廠那次誰偷的？）也是跟五月十一日相同情形，
    是郭叫我去的，是板車司機自己開的，在中午十二點的時候」、「（六月十九日
    甲○○這台誰偷的？）是我拿我自己鑰匙給板車司機，是我開上去的，李清泉也
    有在場，是郭叫我到路口把風」（見原審法院八十九年八月二十八日審理筆錄）
    ，「（如何決定要偷何台？）是郭之前都有帶我去看過，板車司機不知道路如何
    走，郭叫我在路口等，郭都沒有到場」、「（郭帶你去看過之後，何時去載？）
    都是去載的前幾天去看的」（見偵查卷第四十一頁、原審法院八十九年十二月二
    十六日審理筆錄）等語綦詳。並據同案共犯李清泉於原審法院審理中證述：「（
    起訴書內所寫的被告三次犯行，你是否都有去？）是，這三次我都有去，都是李
    志強託我開車帶他去的，到那裡，我就在車上等李志強，李志強就在那裡開挖土
    機，只有開林仁平那台，其他二台我不知道」等語明確（見原審法院九十年三月
    二十二日審理筆錄）。核與證人池明旺於偵訊中證稱：我分別在六月初、六月中
    旬約十八、十九日幫乙○○拖載挖土機各一台，乙○○是跟我說他的挖土機在該
    二處叫我去載，都載到林登財的棄土場、每次的載運費用是貳仟元等語相符（見
    偵查卷第七十二頁、第一二一頁）。並據被害人丙○○、甲○○指述甚詳，復有
    被害人甲○○出具之贓物領據、被害人丙○○出具之贓物認領保管單、挖土機進
    口報單、挖土機買賣契約書各一紙、照片十三張附卷可稽。
  (二)就於八十八年五月十一日、六月初某日之竊盜犯行，被告乙○○雖辯稱：「（挖
    土機何處來的？）跟李志強買的，因為我作資源回收不好作，我就賣掉，我在去
    年五月份買的，我跟李志強買二十萬元、十五萬元，買來打算自己用的，因為大
    的我嫌大台，我就賣掉，小台是因為我要收起來了，才賣給楊的，大台用二、三
    天，小台用二個月左右」云云（見原審法院八十九年八月二十八日審理筆錄）。
    惟其於警訊中卻坦承；「．．．我確實在該處偷的」（見偵查卷第六十四頁反面
    ）；又共同被告李志強亦否認稱：「他說的不實在，我沒有賣他挖土機，錢的事
    我也不知道」（見原審法院八十九年八月二十八日審理筆錄）；復據共同被告李
    清泉於偵訊中證述：約在六月初，在林口一墳墓場旁邊，我也曾載李志強到該處
    ，李志強也約同一位板車司機將該挖土機載走，他說挖土機有問題要移走，只看
    到他在駕駛座旁拆東西；另外有一次也是李志強叫我載他到笨港附近，後來看看
    挖土機就離開等語明確（見偵查卷第一一五頁）。又證人蔡松美證稱：「（挖土
    機何人賣給你的？）是郭賣給我的，在五月十三日賣給我的，在我的工廠長興路
    四段二九一號，賣六十萬元，後來夾子沒有作，就賣我三十萬元，他說他不想做
    垃圾分類了，他說他原本在用的，現在不想做了賣給我」（見原審法院八十九年
    八月二十八日審理筆錄）、「是五月十二日到我的工廠跟我說他不做了，要把挖
    土機賣給我，當時有說好是要給我二百型的，當天就談好價錢了，談六十萬元，
    第二天就交錢給他，他也把車開來，是一個不認識的板車司機送來的，郭說這台
    車是他的，他說是他工廠原本在用的挖土機」（見原審法院八十九年十二月二十
    六日審理筆錄）等語明確；證人楊勝宗亦證稱：「是郭賣給我的，七月八日賣給
    我的，在中平路他的工地，賣我二十萬元，賣時他說他自己本來在用的，因為太
    小了，所以賣給我」等語（見原審法院八十九年八月二十八日審理筆錄）。惟查
    ，挖土機價值甚高、所費不貲，且轉賣管道有限，衡情購買之初應考慮再三，被
    告乙○○所辯：因買來後發覺太小，即於購得後二、三天後轉賣云云，衡與常情
    不符。且被告乙○○轉賣與證人蔡松美、楊勝宗時，均告以該挖土機係伊原本自
    行使用者，亦與實情不符。又徵諸被害人丙○○之所有之二００型挖土機一台係
    於八十八年五月十一日晚上十一時許，在桃園縣新屋鄉笨港國小附近公墓旁失竊
    ，詎被告乙○○竟於翌日（五月十二日）即與證人蔡松美談妥售予二００型挖土
    機一台，豈非無疑？再參以，被告乙○○自承明知李志強僅係駕駛挖土機之司機
    ，而證人李清泉復證述：李志強並無挖土機（見原審法院九十年三月二十二日審
    理筆錄），則被告李志強豈可能於短短二個月內連續售出二台價值高昂之挖土機
    ？被告乙○○復未究明來源？況且又未簽立書面，亦未提供任何證明文件，衡情
    均有未合。況且，上開挖土機均由被告乙○○聯絡板車載運，放置地點則為其親
    戚林登財所經營之砂石場，又事後均由其聯絡轉賣，並收受轉賣價金，其涉案情
    況較之同案被告李志強、李清泉更加嚴重，顯係居於主導地位無訛，是被告所辯
    ，顯係卸責之詞，不足採信。
  (三)又就八十八年六月十八日之竊盜犯行，被告乙○○雖辯稱：因林登財挖土機故障
    ，向伊借，伊再向李志強借，李志強說是向李清泉借的云云，共同被告李志強亦
    辯稱：係向李清泉借的云云。惟查，被害人甲○○之挖土機確係被告與李志強及
    李清泉共同竊取等情，業據李志強供稱：「是我老板乙○○當面告訴我，要我偷
    乙部二○○型的怪手給他．．．」、「這一次的代價，因為我需要用錢，所以乙
    ○○拿了伍萬元給我」、「（六月十九日甲○○這台誰偷的？）是我拿我自己鑰
    匙給板車司機，是我開上去的，李清泉也有在場，是郭叫我到路口把風」（見偵
    查卷第五頁反面、第六頁，原審法院八十九年八月二十八日審理筆錄）等語明確
    。復據共同被告李清泉於偵訊中證述：六月十八日當天晚上是李志強叫我開車載
    他到甲○○的工地，到達後，我就在該處等，後來就有他另外約的人開板車來，
    後來該開板車的人來將挖土機開走，我和李志強就回家（見偵查卷第一一五頁）
    ，並於原審法院審理中證述：伊不認識林仁平、甲○○，且並未向林仁平洽借挖
    土機。核與被害人甲○○、林仁平均陳稱：伊不認識李志強、李清泉，且並未出
    借該挖土機等語相符（見原審法院八十九年九月二十六日、十二月二十六日審理
    筆錄）。堪認被告乙○○與李志強上開所辯，均係臨訟砌詞，顯不可採。
綜上所述，被告乙○○之前開辯詞，顯係畏罪卸責之詞，委無可採，本件事証明確，
被告乙○○共同連續竊盜之犯行，堪以認定。
二、又訊據被告乙○○矢口否認有連續轉讓第二級毒品安非他命之事實，辯稱：並未
    拿安非他命給李啟銘、陳碧秋二人云云。然查：
  (一)右揭事實業據證人李啟銘於警、偵訊中及原審法院審理中證述：「共給十次，七
    月初到七月中旬，一次給零點五公克左右，都在國際路他家給的」、「安非他命
    均為乙○○提供吸食的」等語明確（見八十八年度偵字第一０九九七號偵查卷第
    二十四頁、第九十六頁、原審法院八十九年八月二十八日審理筆錄）。證人陳碧
    秋於警訊中證稱：「我吸食的安非他命都是乙○○免費提供給我吸食的」，於偵
    訊中證述：「我只在休息日會到乙○○家，剛好李啟銘也在內，乙○○說要用的
    話自己到裡面去，剛好李啟銘也在用，就一起用」（見八十八年度偵字第一０九
    九七號偵查卷第二十頁、第七十四頁）。參以，扣案安非他命（毛重貳點玖公克
    ，驗餘淨重零點捌公克）係於被告乙○○家中起出等情，復據證人李啟銘證述：
    「（安非他命是何人的？）不是我的，在房間床底下，我看到，那個房間是乙○
    ○家內的房間，不是乙○○睡的房間，我去他家住到第三、四天的時候才看到有
    壹包安非他命在床底下」等語綦詳（見原審法院九十年三月二十二日審理筆錄）
    。
  (二)至於證人陳碧秋嗣於原審法院審理中翻異前詞，改稱伊在被告乙○○家中桌上發
    現有安非他命、吸食器，就自行取用云云。然查，上開事實既經證人陳碧秋於警
    、偵訊中陳述綦詳，復核與證人李啟銘證述相符，況且，證人陳碧秋係被告乙○
    ○之表妹，當無構詞誣陷之可能，是其於警訊中之證述可信度甚高，至嗣後於原
    審法院證稱之上開證詞，係事後勾串迴護被告之詞，不足為採。且按諸經驗法則
    ，案發當時之供述較少權衡利害得失或受他人干預，比之事後翻異之詞，自較為
    可信，即所謂「案重初供」之原則，是自以證人陳碧秋於警、偵訊中之供詞較為
    可採。
  (三)另查，證人李啟銘於原審法院八十九年三月二十二日審理期日中雖一度陳稱扣案
    安非他命係伊所有云云。嗣因考量可能另涉轉讓罪責，立即再改稱確係自被告乙
    ○○家中取出，據此更足稽伊係為迴護被告乙○○，而有翻異前詞之舉。又證人
    李啟銘雖曾於警訊中證稱：扣案安非他命係被告乙○○製造云云。惟查，其嗣於
    原審法院審理中證述：「（在警訊時為何說安非他命是乙○○製造的？）警察說
    照實說，就可以放我走，我沒有看過他製造安非他命，我以為這樣說，就可以放
    我走」（見原審法院九十年三月二十二日審理筆錄），堪認證人李啟銘就被告乙
    ○○製造安非他命部分，係為求自身脫罪，而有如此陳述。據此，雖足認定證人
    李啟銘就被告乙○○製造安非他命部分之證述不實，然證人李啟銘就被告乙○○
    連續轉讓安非他命之時間、地點、次數、數量，迭經渠於警、偵訊及原審法院審
    理中陳述明確，已俱論如前，仍不足以推翻前揭就被告乙○○確有連續轉讓第二
    級毒品安非他命事實之認定。
  (四)再查，上開扣案藥物二包，經送請法務部調查局檢驗結果，均係第二級毒品安非
    他命，合計淨重零點八公克，有該局檢驗通知書一紙附卷可參。復有上開安非他
    命扣案可稽，是被告乙○○連續轉讓第二級毒品安非他命部分之事證明確，犯行
    洵堪認定。
三、核被告所為，係犯刑法第三百二十條第一項之竊盜罪及毒品危害防制條例第八條
    第二項之轉讓第二級毒品罪。被告乙○○與李志強、李清泉間就竊盜犯行，有犯
    意之聯絡，被告並未參與竊盜之構成要件犯行，為共謀共同正犯。其先後三次竊
    盜犯行，及先後多次轉讓安非他命於李啟銘、陳碧秋之犯行，均時間緊接，方法
    相同，觸犯構成要件相同之罪名，顯均係基於概括犯意為之，為連續犯，均應依
    刑法第五十六條規定論以一罪，並加重其刑。又被告乙○○就上開兩罪間，犯意
    各別，行為互殊，應予分論併罰。原審法院認被告犯罪明確，而適用刑法第二十
    八條、第五十六條、第三百二十條第一項、第五十一條第五款、第三十八條第一
    項第二款，毒品危害防制條例第八條第二項、第十八條第一項前段，罰金罰鍰提
    高標準條例第一條前段，並審酌被告事前主導犯行、事後負責銷贓及其犯罪之動
    機、目的、所竊得挖土機之價值不菲，又其轉讓安非他命流毒於渠表妹陳碧秋、
    渠友人之子李啟銘，及犯罪後仍矢口否認犯行等一切情狀，分別就共同連續竊盜
    ，量處有期徒刑參年；連續轉讓第二級毒品，量處有期徒刑玖月，並就上開二罪
    ，定其應執行有期徒刑參年柒月。復說明被告乙○○用以竊取挖土機之鑰匙三支
    ，均係共同被告李志強所有，業據其自承無訛，雖未扣案，然不能證明已滅失，
    仍應依刑法第三十八條第一項第二款宣告沒收之，又扣案之第二級毒品安非他命
    （毛重貳點玖公克，驗餘淨重零點捌公克），係毒品危害防制條例所規範之第二
    級毒品，應依同條例第十八條第一項前段規定沒收銷燬之。再又敘明：公訴人雖
    以被告有竊盜之犯罪習慣，非施予矯正處分不足以收效，而聲請併予宣告強制工
    作。然查，被告乙○○並無竊盜前科，且其現已有正當工作，有卷附在職證明一
    紙可證，尚不足以遽認其必有竊盜之犯罪習慣，是認從重量處被告刑責，已足以
    矯正其惡行，無併予宣付保安處分之必要，乃未依起訴意旨宣告強制工作，經核
    原判決上開認事用法洵無違誤，被告上訴意旨仍執陳詞否認犯罪而指摘原判決不
    當，為無理由，應予駁回。
據上論斷，應依刑事訴訟法第三百六十八條，判決如主文。
本案經檢察官李良忠到庭執行職務。
中      華      民      國    九十      年      十      月      五      日
                            臺灣高等法院刑事第十二庭
                                    審判長法  官  劉  景  星
                                          法  官  陳  博  志
                                          法  官  陳  志  洋
右正本證明與原本無異。
轉讓毒品部分如不服本判決應於收受送達後十日內向本院提出上訴書狀，其未敘述上
訴之理由者並得於提起上訴後十日內向本院補提理由書（均須按他造當事人之人數附
繕本）。
竊盜部分不得上訴。
                                          書記官  蔡  佩  珊
中      華      民      國    九十      年      十      月      五      日
附錄：本判決論罪科刑法條全文
刑法第三百二十條第一項
意圖為自己或第三人不法之所有，而竊取他人之動產者，為竊盜罪，處五年以下有期
徒刑、拘役或五百元以下罰金。
毒品危害防制條例第八條第二項：
轉讓第二級毒品者，處六月以上五年以下有期徒刑，得併科新臺幣七十萬元以下罰金
。


司法院資訊處製作；財團法人民間司法改革基金會備份。
